臺灣嘉義地方法院民事判決　九十三年度訴字第九號
　　原　　　告　　甲○○
　　訴訟代理人　　張雯峰律師
　　　　　　　　　奚淑芳律師
　　複　代理人　　孫則芳律師
　　被　　　告　　乙○○
右當事人間請求給付借款事件，本院於民國九十三年十一月十八日言詞辯論終結，判
決如左：
    主    文
被告應給付原告新臺幣肆佰萬元及自民國九十三年一月九日起至清償日止，按週年利
率百分之五計算之利息。
訴訟費用由被告負擔。
本判決於原告以新臺幣一百三十三萬三千元為被告供擔保後，得假執行。但被告如於
執行標的物拍定、變賣或物之交付前以新臺幣肆佰萬元為原告預供擔保後，得免為假
執行。
    事實及理由
壹、原告主張
    一、民國七十七年間原告與訴外人葉平洋合資，購買坐落嘉義縣中埔鄉○○段第
        六六八、六七０地號二筆土地（原告誤載為一筆），並約定信託登記為原告
        所有。嗣原告因急需用錢而有借貸之必要，被告遊說將貸款事項委託其辦理
        ，原告即將證件及印章全權交由被告處理。被告將原告所有由上開地號分割
        後之各筆土地設定抵押權予訴外人鄭江秋蘭向其借款，然被告未將借款四百
        萬元交付原告，即逕自花用殆盡，原告屢向被告催討上開借款，被告始於同
        年五月三日書立款項借用證（下稱借用證）。
    二、上開借用證已載明：「... 右之款項確實向貴台借用實正無訛... 」，故原
        告已就借貸之要物性盡舉證責任。被告既對借用證之簽名及真正不否認，僅
        抗辯係受到原告脅迫而為，自應就其遭脅迫之事實盡舉證責任。
        基於以上所述，依消費借貸之法律關係，請求被告應給付原告上開借款及自
        起訴狀本送達之翌日起之法定遲延利息，而聲明：１、如主文第一項所示。
        ２、願供擔保請准宣告假執行。並提出借用證、財產歸戶清單各一紙、土地
        登記簿謄本一份為證（以上均為影本）。
貳、被告抗辯
    被告未曾向原告借款，借用證之書立係因十五年前雙方交情頗深，因原告負債，
    向被告表示由被告書立借用證，原告即得持該借用證向其債權人表示俟被告清償
    借款，原告即有資力清償債務。然被告不答應，原告即在嘉義彌陀寺脅迫被告書
    立該借用證，原告並向被告表示將來不會持該借用證向被告請求，此可從借用證
    棄置十五年之久即可得知。被告書立借用證時，原告並無資力，故原告未將借款
    交付予被告，原告應就借款交付之事實負舉證責任，原告係因簽賭大家樂未中，
    而將所有的帳賴在被告身上。而聲明：１、原告之訴及假執行之聲請均駁回２、
    如受不利判決，願供擔保請准宣告免為假執行。並提出存摺正反面影本一紙為證
    。
參、本院判斷
    本院依民事訴訟法第二百七十條之一第一項第三款整理爭點如下（本院九十三年
    八月三十一日準備程序筆錄第二頁），被告就該借用證係其所書立一事不爭執，
    故本案應審究者係原告是否交付借款予被告、被告是否受原告脅迫而書立該借用
    證。
    查金錢借貸契約，固屬要物契約，應由貸與人就交付金錢之事實負舉證之責，惟
    若貸與人提出之借用人自己製作之文書已載明積欠借款之事實者，應解為貸與人
    就要物性之具備，已盡舉證責任。按當事人主張有利於己之事實，就其事實有舉
    證之責任，民事訴訟法第二百七十七條定有明文。又事實有常態與變態之分，其
    主張常態事實者無庸負舉證責任，反之，主張變態事實者，則須就其所主張之事
    實負舉證責任。最高法院八十六年度臺上字第三八八Ｏ號判決、八十六年度臺上
    字第八九一號判決意旨得資參照。
    本院審酌卷附之借用證載明：「一、新臺幣肆佰萬元... 右之款項確實向貴台借
    用實正無訛萬一到期借主不能償還者... 恐口無憑今立款項借用證壹紙付執後日
    為據... 借主乙○○」，被告於本院審理時自認該借用證係其所寫（九十三年四
    月十九日準備程序筆錄第二頁），而細繹上開借用證之文意，可認被告所書立之
    借用證已載明被告積欠原告四百萬元借款之事實，依上開最高法院判決意旨，應
    認原告就要物性之具備，已盡舉證責任，被告雖抗辯其並未收受借款，然其並未
    提出任何反證以資證明，故無法採納。
    當事人在私文書上簽名並按捺指印以表示有為該私文書內容所載之意思者，衡諸
    常情，可認係基於自由意志所為者，此為常態。被告抗辯係遭原告脅迫而為，即
    屬變態之事實，依上開最高法院判決意旨，即應由被告就脅迫之事實負舉證責任
    。然被告並未提出任何證據以供調查，故此部分抗辯亦難採信。
    綜上所述，被告曾向原告借款四百萬元，故其訴請被告給付四百萬元及自起訴狀
    繕本送達之翌日起即九十三年一月九日起至清償日止，按週年利率百分之五計算
    之利息，為有理由，應予准許。
肆、兩造均陳明願供擔保，分別聲請准予假執行、免為假執行，經審核後各酌定相當
    金額准許之。
伍、兩造其餘攻擊、防禦方法，及所提出之證據，經審核後於判決結果無影響，故不
    逐一論述，附此敘明。
陸、結論：原告之訴為有理由，依民事訴訟法第七十八條、第三百九十條第二項、第
    三百九十二條第二項，判決如主文。
中　　　華　　　民　　　國　　九十三　　年　　 十二　　 月　　  二　　  日
~B臺灣嘉義地方法院民事第二庭
~B審判長法　官　甘大空
~B　　  法　官　黃明展
~B　　  法　官　陳琪媛
右為正本係照原本作成
如對本判決上訴須於判決送達後廿日內向本院提出上訴狀
中　　　華　　　民　　　國　　九十三　　年　　 十二　　 月　　  二　　  日
~B　　書記官　蕭琪男
